【裁判字號】    90,自緝,8
【裁判日期】    900518
【裁判案由】    詐欺
【裁判全文】
臺灣高雄地方法院刑事判決                              九十年度自緝字第八號
    自  訴  人  甲○○
    被      告  乙○○
右列被告因詐欺案件，經自訴人提起自訴，本院判決如左：
    主  文
乙○○意圖為自己不法之所有，以詐術使人將本人之物交付，處拘役伍拾日，如易科
罰金以參佰元折算壹日。緩刑貳年。
    事  實
一、乙○○因投資股票失利，致經濟周轉困難，已無清償之能力，竟意圖為自己不法
    所有，於民國八十八年五月十八日，至甲○○位於高雄市○○區○○街九七號一
    一樓之住處，向甲○○佯稱所開設之「辰安文理補習班」，因需於八十八年五月
    二十日前支付外籍教師薪資，否則外籍教師罷課將嚴重影響教學品質，而亟需現
    款新台幣（下同）十萬元調度，待六月份補習費收訖後，即可如數清償等語，甲
    ○○不疑有他，遂同意如數出借，乃陸續於同日及八十八年五月十九日，在上開
    住處交付現金各五萬元予乙○○，乙○○為取信於甲○○，並於甲○○交付上開
    現款之同時，先後交付以其為發票人、臺灣省南區郵政管理局為付款人、發票日
    八十八年六月二日、票面金額各五萬元、支票號碼各為Ｂ0000000號、Ｂ
    0000000號之支票二紙為擔保。詎料，前開二紙支票經到期提示竟均不獲
    付款，乙○○亦逃逸無蹤，甲○○至此始知受騙。
二、案經甲○○提起自訴。
    理  由
一、訊據被告乙○○固坦承於八十八年五月十八日，以亟需支付外籍教師之薪資為由
    ，向自訴人甲○○借款十萬元，自訴人甲○○並陸續於八十八年五月十八日、八
    十八年五月十九日，各交付五萬元之現款予被告，同時由被告簽發以其為發票人
    、臺灣省南區郵政管理局為付款人、發票日八十八年六月二日、票面金額各五萬
    元、支票號碼各為Ｂ0000000號、Ｂ0000000號之支票二紙為擔保
    ，及前開支票二紙到期提示均不獲付款之事實；惟矢口否認有何詐欺之犯行，辯
    稱：伊當時是想先跟自訴人甲○○借錢來清償向家人的借款，然後再向家人借錢
    來還給自訴人甲○○，沒想到家人不願意再借錢給伊，伊才無法清償，並不是故
    意要詐欺自訴人甲○○云云。
二、經查：
  (一)被告係於八十八年五月十八日，以亟需支付外籍教師之薪資為由，向自訴人甲○
    ○借款十萬元，經自訴人甲○○陸續於八十八年五月十八日、八十八年五月十九
    日各交付五萬元，同時由被告簽發以其為發票人、臺灣省南區郵政管理局為付款
    人、發票日八十八年六月二日、票面金額各五萬元、支票號碼各為Ｂ00000
    00號、Ｂ0000000號之支票二紙為擔保，及前開支票二紙到期提示均不
    獲付款等情，業經自訴人甲○○指述綦詳，且為被告所不否認，並有以被告為發
    票人、臺灣省南區郵政管理局為付款人、發票日八十八年六月二日、票面金額各
    五萬元、支票號碼各為Ｂ0000000號、Ｂ0000000號之支票二紙影
    本二紙及高雄市票據交換所存款不足退票單二紙附卷可稽，是被告確有向自訴人
    甲○○借款十萬元之情，應堪認定。
  (二)被告雖以前詞置辯；然被告自承：「（十萬元用於何處？）我之前有跟家裡借錢
    ，我拿去還家裡的人。」、「（當時經濟能力已不好，為何還跟別人借錢？）我
    自已有玩股票，週轉不過來。」、「（那時跟自訴人借錢如何清償？）我想先還
    掉家裡人的錢，再跟家人借錢來還自訴人。」等語（見本院九十年二月二十七日
    訊問筆錄），足見被告當時即係因投資股票失利，始向自訴人甲○○告貸，輔以
    被告自八十八年五月二十四日後即陸續出現退票之情形，自八十八年五月二十四
    日起至八十八年六月二十一日止，退票之張數達十七張，金額高達一百五十五萬
    六千五百元，有高雄市票據交換所九十年二月二十七日高市票交業乙字第○六六
    一號函附之退票記錄明細表一份可參，是被告於八十八年五月十八日借款時之經
    濟狀況已陷於周轉不靈之困境甚明；再者，被告雖稱原本準備向家人借款以清償
    自訴人甲○○等語，惟被告本即係將貸自自訴人甲○○之款項，用以清償其對家
    人之借款，其如何能再由家人處取得借款以清償自訴人甲○○，被告所辯，顯與
    常情有悖。從而，被告於向自訴人甲○○借款之際即陷於經濟周轉不靈之困境，
    又無任何之收入可資期待，竟仍以急需資金周轉，可於短期內清償為由，向自訴
    人甲○○借款十萬元，同時簽發支票以取信於自訴人甲○○，是被告於借款之初
    即有為自己不法所有之意圖甚明。被告所辯，均無足採。事證明確，被告犯行應
    堪認定。
三、核被告所為，係犯刑法第三百三十九條第一項之詐欺取財罪。爰審酌被告以急需
    資金周轉為由，誆騙自訴人甲○○之金錢，並長達一年有餘均未與自訴人甲○○
    處理，造成自訴人甲○○不小之損失，惟念其已全數清償自訴人甲○○，並與自
    訴人甲○○達成和解，有和解書一紙可佐等一切情狀，量處如主文所示之刑；又
    按刑法第四十一條已於九十年一月十日經總統公布施行，並於同年月十二日生效
    ，該條規定：「犯最重本刑為五年以下有期徒刑之刑之罪，而受六個月以下有期
    徒刑或拘役之宣告，因身體、教育、職業、家庭之關係或其他正當事由，執行顯
    有困難者，得以一元以上三元以下折算一日，易科罰金。但確因不執行所宣告之
    刑，難收矯正之效，或難以維持法秩序者，不在此限。」、「併合處罰之數罪，
    均有前項情形，其應執行之刑逾六月者，亦同」，被告所犯詐欺罪，係五年以下
    有期徒刑之罪，且科處拘役之刑，被告犯罪時間雖在上開條文修正生效前，然依
    刑法第二條第一項前段規定，行為後法律有變更者，原則上適用裁判時之法律，
    復經新舊法比較結果，新修正之條文對於易科罰金之條件有利於行為人，故依刑
    法第二條第一項前段規定，被告所宣告之刑，應依新修正之刑法第四十一條第一
    項規定，諭知如易科罰金之折算標準。又查被告前未曾受有期徒刑以上刑之宣告
    ，有臺灣高等法院被告全國前案紀錄表可參，因一時失慮，偶罹刑典，事後已將
    借款全數清償自訴人，並與自訴人達成和解，經此偵審程序及罪刑之宣告，當知
    所警惕，信無再犯之虞，本院因認所宣告之刑以暫不執行為當，併予宣告緩刑二
    年，以啟自新。
據上論斷，應依刑事訴訟法第三百四十三條、第二百九十九條第一項前段，刑法第二
條第一項前段、第三百三十九條第一項、修正後第四十一條第一項、第七十四條第一
款，罰金罰鍰提高標準條例第一條前段、第二條，判決如主文。
中      華      民      國    九十      年      五      月     十八     日
                                  臺灣高雄地方法院刑事第七庭
                                      法  官    曾  淑  娟
右正本證明與原本無異。
如不服本判決，應於判決送達後十日內，向本院提出上訴狀。
                                      書記官    陳  恩  如
中      華      民      國    九十      年      五      月     十八     日
附錄本們決論罪之法條：
刑法第三百三十九條第一項：
意圖為自己或第三人不法之所有，以詐術使人將本人或第三人之物交付者，處五年以
下有期徒刑、拘役或科或併科一千元以下罰金。


司法院資訊處製作；財團法人民間司法改革基金會備份。
